【裁判字號】    91,訴,96
【裁判日期】    920206
【裁判案由】    返還模具等
【裁判全文】
臺灣臺南地方法院民事判決  九十一年度訴字第九六號
    原      告    乙○○○○○.
                              .
                              .
    法定代理人    丙○○○○○.
    兼訴訟代理人    丁○○
    訟代理人      唐月妙律師
    被      告    翔舜工業股份有限公司
                              .
    法定代理人    戊○○
    訴訟代理人    查名邦律師
    複  代理人    邱銘律師
                  李汶哲律師
    被      告    甲○○○○ ○○○○○ ○○○○○○○○○○s Ltd.
                              .
    法定代理人    戊○○
右當事人間請求返還模具事件，本院判決如左：
    主    文
被告甲○○○○ ○○○○○ ○○○○○○○○○○s  Ltd.應返還模具編號為MAT-40XXX系列四個前座汽車
腳踏墊模具及三個後座汽車腳踏墊模具予原告Manufacturer to Retail Inc.。
被告甲○○○○ ○○○○○ ○○○○○○○○○○s Ltd.應給付原告Manufacturer  to Retail Inc.美金
壹拾萬貳仟參佰零捌點參捌元，及自民國九十年十二月十八日起至清償日止按年利率
百分之五計算之利息。
被告甲○○○○ ○○○○○ ○○○○○○○○○○s Ltd.應給付原告丁○○美金柒仟陸佰肆拾參點柒壹元
，及自民國九十年十二月十八日起至清償日止按年利率百分之五計算之利息。
原告其餘之訴駁回。
訴訟費用由被告甲○○○○  ○○○○○ ○○○○○○○○○○s  Ltd.負擔二分之一；原告Manufacturer
to Retail Inc.負擔百分之四十六；餘由原告丁○○負擔。
本判決原告勝訴部分於原告Manufacturer  to Retail Inc.及原告丁○○分別以美金
肆萬零陸佰拾伍元及美金貳仟伍佰肆拾捌元為被告甲○○○○ ○○○○○ ○○○○○○○○○○s Ltd.供
擔保後得假執行。
原告其餘假執行之聲請駁回。
    事    實
甲、原告方面：
一、聲明：求為判決
（一）被告應連帶返還模具編號為 MAT-40XXX系列四個前座汽車腳踏墊模具及三個後
      座汽車腳踏墊模具予原告Manufacturer to Retail Inc.。
（二）被告應連帶給付原告 Manufacturer to Retail Inc.美金壹拾萬貳千參佰零捌
      點參捌元，及自民國九十年十二月十八日起至清償日止按年利率百分之五計算
      之利息。
（三）被告應連帶給付原告丁○○美金柒千陸佰肆拾參點柒壹元，及自民國九十年十
      二月十八日起至清償日止按年利率百分之五計算之利息。
（四）原告願供擔保，請准宣告假執行。
二、陳述：
（一）原告乙○○○○○○○○○○ ○○ ○○○○○○ ○○○○部分：
    緣被告翔舜工業股份有限公司（下稱翔舜公司）以Grace World Ent-
    erprises  Ltd.（下稱GW公司）與原告Manufacture  to Retail Inc公司（下稱
    MTR公司）簽訂合作協議，由原告MTR公司取得將M-  AT-55XXX及MAT-40XXX二種
    系列產品銷往美國及加拿大WAL-MART訂單，其中MAT-40XXX為原告MTR公司專有之
    產品，特委由被告翔舜公司及GW公司製作四個前座汽車腳踏墊模具及三個後座汽
    車腳踏墊模具，並以該七個模具製作腳踏墊履行訂單。再由被告翔舜公司及GW
    公司於取得原告MTR公司全額轉讓給被告翔舜公司及GW公司信用狀貨款後十日內
    ，將應歸原告MTR公司利潤給付原告MTR公司。今上開協議雖已於九十年七月二十
    三日終止，但被告翔舜公司及GW公司同意如期完成訂單出貨並按時給付原告MTR
    公司利潤。現所有訂單已於九十年十月三十一日前完成出貨，被告翔舜公司及GW
    公司應將上開所有權屬於原告MTR公司七個模具及尚未給付如下款項返還原告MTR
    公司。被告翔舜公司及GW公司亦承認該七個模具所有權屬於原告MTR公司，且應
    給付如下所列尚未給付利潤及產品材料節省費用予原告MTR公司，然被告翔舜公
    司及GW公司卻一再刁難拒不給付，已造成原告MTR公司鉅額損失。為此請求被告
    翔舜公司及GW公司返還原告MTR公司四個前座汽車腳踏墊模具及三個後座汽車腳
    踏墊模具及如下金額：
    １尚未給付利潤：
         （１）LC1-5  MAT-55XXX to USA  美金10,000.80元。
         （２）LC1-6  MAT-55XXX to USA  美金10,000.80元。
         （３）LC5-1  MAT-55XXX to USA  美金10,000.80元。
         （４）LC5-2  MAT-55XXX to USA  美金10,000.80元。
         （５）LC6-1  MAT-40XXX to CDA  美金11,605.27元。
    ２產品材料節省費用美金47,463.30元，扣除原告MTR尚未給付美金9,248.4元，
      被告翔舜公司及GW公司尚應給付原告MTR公司美金38,214.9元。
    ３被告翔舜公司及 GW公司交付之腳踏墊MAT-50XXX系列因有氣味瑕疵，被原告MT
      R公司客戶加拿大 WAL-MART請求瑕疵賠償美金1,960.78元，被告翔舜公司及GW
      公司同意賠償該瑕疵損失，迄今尚未給付，是以應賠償原告 MTR公司該瑕疵產
      生之損害美金1,960.78元。
    ４被告翔舜公司及 GW公司於給付利潤與原告MTR公司時，無理由扣除其所謂銀行
      費用美金10,524.22元，應返還與原告MTR公司。
    綜右合計被告翔舜公司及GW公司應給付原告 MTR公司美金102,308.38元。
（二）、原告丁○○部分：
    緣被告翔舜公司以GW公司與原告MTR公司簽訂合作協議，由原告MTR公司取得將
    MAT-55XXX及MAT-40XXX二種系列產品銷往美國及加拿大WAL-MART訂單，其中
    MAT-40XXX為MTR公司專有之產品，特委由被告翔舜公司及GW公司製作四個前座汽
    車腳踏墊模具及三個後座汽車腳踏墊模具，並以該七個模具製作腳踏墊履行訂單
    。今上開協議雖已於九十年七月二十三日終止，但被告翔舜公司及GW公司同意如
    期完成訂單出貨並按時給付原告丁○○佣金。現所有訂單已於九十年十月三十一
    日前完成出貨，被告翔舜公司及GW公司於取得MTR公司全額轉讓給被告翔舜公司
    及GW公司信用狀貨款後十日內，應將下列佣金給付原告丁○○，然被告翔舜公司
    及GW公司卻一再刁難拒不給付，為此請求被告翔舜公司及GW公司給付如下佣金：
    １、LC1-5  MAT-55XXX to USA  美金1,600.128元。
    ２、LC1-6  MAT-55XXX to USA  美金1,600.128元。
    ３、LC5-1  MAT-55XXX to USA  美金1,600.128元。
    ４、LC5-2  MAT-55XXX to USA  美金1,600.128元。
    ５、LC6-1  MAT-40XXX to CDA  美金1,243.20元。
    綜右合計被告翔舜公司及GW公司應給付原告丁○○美金7,643.71元。
（三）、原告MTR公司請求被告甲○○○○ ○○○○○ ○○○○○○○○○○s Ltd.（下稱 GW公司）給付
      下列金額其請求權基礎說明如下：
    １尚未給付如下利潤（佣金）其請求權基礎為兩造所訂合作契約第七條「對於MT
      R的佣金，Grace World向銀行押匯後十天內以電匯支付」及協議書第三條「所
      有的訂單由於信用狀全額轉讓，所以每一筆出貨Grace  World同意在銀行付款
      後十天內付還MTR之利潤」：
          （１）LC1-5  MAT-55XXX to USA  美金10,000.80元。
          （２）LC1-6  MAT-55XXX to USA  美金10,000.80元。
          （３）LC5-1  MAT-55XXX to USA  美金10,000.80元。
          （４）LC5-2  MAT-55XXX to USA  美金10,000.80元。
          （５）LC6-1  MAT-40XXX to CDA  美金11,605.27元。
          右合計美金51608.47元。
    ２被告翔舜公司及GW公司交付之腳踏墊因有瑕疵，被原告MTR公司客戶加拿大WAL
      -MART請求瑕疵賠償加幣3000元，依當時加幣1.53元對美金1元匯率換算成美金
      1,960.78元，被告GW公司應賠償原告MTR公司該瑕疵產生之損害美金1,960.78
      元，其請求權基礎為兩造所訂合作契約第十條「Grace World保證交貨的產品
      是沒有瑕疵的並且和經MTR和客戶所確認的樣品品質一致」。
    ３被告GW公司於給付利潤與原告MTR公司時，無理由扣除其所謂銀行費用美金10,
      524.22元，查依兩造所訂合作契約第七條「對於MTR的佣金，GraceWorld向銀
      行押匯後十天內以電匯支付」，被告GW公司於給付利潤與原告MTR公司時無權
      扣除其所謂銀行費用，且依兩造所訂協議書第三條「MTR同意GraceWorld可以
      從給付MTR之利潤中扣除關於測試、快遞、品質核准、雜費等因為訂單所必要
      之額外支出」，被告GW公司亦無權扣除其所謂銀行費用。
（四）、原告MTR公司請求被告 GW公司返還模具及產品材料節省費用其請求權基礎說
        明如下：
    １依原告MTR公司與被告GW公司簽訂之合作協議第十一條後段「對於MTR自己設計
      的汽車腳踏墊，額外模具的投資取決於雙方一致同意的決議」。是以原告MTR
      公司專有之MAT-40X XX產品，由被告GW公司承攬製作四個前座汽車腳踏墊模具
      及三個後座汽車腳踏墊模具，再由被告GW公司以該七個所有權屬於原告MTR公
      司之模具製作腳踏墊。是以原告MTR公司基於承攬契約及民法第七百六十七條
      請求被告GW公司返還四個前座汽車腳踏墊模具及三個後座汽車腳踏墊模具。
    ２承上，系爭原告MTR公司專有之MAT-40XXX產品，由被告GW公司承攬製作四個前
      座汽車腳踏墊模具及三個後座汽車腳踏墊模具，產品材料節省費用美金47,463
      .30元，扣除原告尚未給付美金9,248.4元，被告GW公司尚應給付原告MTR 公司
      美金38,214.9元。
（五）、原告MTR公司請求被告翔舜工業股份有限公司（下稱翔舜公司）與被告GW公
        司連帶給付前揭相同金額及返還四個前座汽車腳踏墊模具及三個後座汽車腳
        踏墊模具，其請求權基礎說明如下：
    １系爭合作協議書及證二終止合作協議書雖系原告MTR公司與被告GW公司簽訂，
      惟系爭合作協議書及終止合作協議書上被告GW公司之義務係由被告GW公司與被
      告翔舜公司連帶負擔，此由原告MTR公司與被告GW公司簽訂終止合作協議書後，
      就如何給付原告MTR公司上揭利潤、材料節省費用及返還模具事，均係由被告翔
      舜公司具名與原告MTR公司以電子郵件往返協商如何給付利潤、材料節省費用及
      返還模具可證。茲舉其中被告翔舜公司西元二○○一年十二月六日早上四點三
      十九分致原告MTR公司電子郵件如下內容「我們不曾停止返還模具的程序．．．
      ．我們會返還我們認為屬於曼紐非特公司的模具，而且立刻支付佣金及產品節
      省的材料費給曼紐非特公司在翔舜公司從曼紐非特公司接到原始文件之後」。
      是被告翔舜公司依其與原告MTR公司往來電子郵件明示對原告MTR公司負與被告
      GW公司相同債務，原告MTR公司依民法第二百七十二條請求被告翔舜公司與被告
      GW公司連帶給付前揭相同金額及返還四個前座汽車腳踏墊模具及三個後座汽車
      腳踏墊模具。
    ２本件原告MTR公司從洽談合作開始即係以被告翔舜公司為對象，從未見過所謂
      被告GW公司人員，亦無人自稱代表被告GW公司。關於合作條件、細節，信用狀
      受益人等皆是與被告翔舜公司人員討論協商，此有二○○一年四月二十五日被
      告翔舜公司致原告MTR公司負責人電子郵件「我們當初簽訂合作協議時，我們
      就要求Grace  World能直接收到WAL-MART的直接信用狀」我們的銀行承諾若是
      信用狀由WAL-MART直接開給Gra- ce World我們可以拿到最有利的支持，換句
      話說當我們拿到W- AL-MART訂單，我們就有足夠的錢去開始生產作業，坦白的
      說訂單總金額非常大，而我們不願有任何風險」「如果你堅持MTR是受益者，
      我們必須對你說抱歉同時該協議立刻終止，我們會自行和美國MTR處理我們的
      產品，也當然會依我們之前的承諾，付給MTR公司和艾倫佣金」「至於MTR自己
      的車墊（美國訂單）我們會停止所有機器材料和模具的採購」之上揭記載可證
      被告翔舜公司才是實際履行系爭合作協議書之契約當事人，被告GW公司係被告
      翔舜公司為避稅及財務操作考量要求以被告GW公司為信用狀受益人並以被告GW
      公司名義與原告MTR公司簽訂合作協議書，但實際上契約當事人係被告翔舜公
      司。況契約不以書面為限，只要雙方意思表示一致，契約即成立，被告翔舜公
      司縱非協議書上載明之當事人，其與原告MTR公司間就系爭合作協議書內容之
      意思表示一致，且系爭協議書係由被告翔舜公司履行，是被告翔舜公司與原告
      MTR公司間契約成立，自應依其承諾付給原告MTR公司和艾倫（指原告丁○○）
      佣金並返還模具、產品材料節省費用，瑕疵損害賠償及無權扣除之銀行費用。
    ３被告翔舜公司若非契約當事人而係其自稱之被告GW公司代理人，何以被告翔舜
      公司需參與二○○一年五月十六日在美國WAL-  MART總部召開之會議，會後五
      月十八日WAL-MART採購經理邏勃迪爾並發給其香港採購代理傑越公司、原告
      MTR公司及被告翔舜公司一封信，信中表明其已和MTR及翔舜見過面，並要求其
      香港採購代理聯絡台灣翔舜公司的戊○○小姐，並寫明翔舜公司的電話及電子
      郵件，從頭至尾未曾提及被告GW公司。
    ４被告翔舜公司若非契約當事人而係其自稱之被告GW公司代理人，何以欲終止合
      作協議時係被告翔舜負責人具名致函原告MTR公司要求於二○○一年八月四日
      前簽回終止合作協議之協議書，該協議書系被告翔舜公司以其公司傳真機傳真
      給原告MTR公司，該函載明「若是您簽回，MTR公司就不必為了MTR的車墊彩盒
      裝系列支付『翔舜公司』300.000元以做為財務上協助」「但是必須註明MTR公
      司會於八月四日前電匯美金300.000元至『翔舜公司』」「同時在協議書上簽
      名並傳真給我們，我們也會馬上簽名傳回給您」「否則此份協議書（七月二十
      三日所傳）將不會生效，同時我們不對交貨遲延負責」、「請務必仔細考慮同
      時想像延遲交貨的嚴重後果，這不是威脅我們只是要釐清MTR和翔舜之間的責
      任」，若被告翔舜公司只是代理人，原告MTR公司何以需支付『翔舜公司』
      300.00 0元以做為財務上協助，被告翔舜何以需對交貨遲延負責，何以需要釐
      清MTR和翔舜之間的責任，被告翔舜公司顯系欲利用其所設被告GW公司係境外
      公司在台灣並無財產可供執行以脫免責任，不但違反誠信原則，且嚴重損害台
      灣商譽。
     ５原告MTR公司以被告GW公司為第二受益人全額轉讓之信用狀，係由被告翔舜公
       司轉交被告GW公司，此有因信用狀付款銀行加拿大帝國商業銀行（ＣＩＢＣ
       ）（下稱加拿大銀行）弄錯信用狀轉讓金額，由被告翔舜公司通知花旗銀行
        ，再由花旗銀行通知加拿大銀行（ＣＩＢＣ），之後加拿大銀行（ＣＩＢＣ
      ）向花旗銀行確認金額及有效期限之書面可證。
    ６原告MTR公司已支付被告GW公司及翔舜公司所有訂單的應付款，此有被告翔舜
      公司西元二○○一年十二月七日早上十點十分傳送給原告MTR公司的電子郵件
      「MTR應該知道我們最近並沒有未決的案件，因為Wal  Mart已經支付所有訂單
      的應付款」可證。復有信用狀付款銀行加拿大銀行（ＣＩＢＣ）通知原告MTR
      公司已匯出信用狀款項傳真函可證。
    ７被告翔舜公司訴訟代理人於九十一年十一月十三日庭訊亦承認係由被告翔舜與
      原告MTR公司談和解事，目前腳踏墊模具亦置放在被告翔舜公司。
（六）、依據美商花旗銀行台北分行提供之甲○○○○ ○○○○○ ○○○○○○○○○○s Ltd.  開戶資
        料第一頁係經由英屬維京群島羅德鎮公司註冊官所證明之GW公司法人資格證
        明（或公司證明），該公司成立於西元二千年四月十九日，註冊地址為英屬
        維京群島德多拉羅得鎮郵政信箱一八一號大街吉普發大樓，通訊地址為中華
        民國台灣台南市○○街一○六巷四十二之一號，董事為郭碧月、戊○○、蘇
        永憲，公司代表為戊○○。戊○○於九十一年十一月十三日庭訊時否認其為
        被告GW公司董事兼負責人，惟因上揭花旗銀行開戶資料有其簽名及身份證影
        本無法抵賴，始承認係被告GW公司董事兼負責人，但辯稱其系人頭，其不知
        被告翔舜公司、被告GW公司與原告MTR公司合作事，惟查外商銀行系認簽名
        ，被告GW公司在銀行金錢進出需戊○○簽名，其辯稱不知，顯系卸責之詞，
        況戊○○還參加了二○○一年五月十六日在美國WAL-MART總部召開之會議，
        會後五月十八日WAL-MART採購經理邏勃迪爾並發給其香港採購代理傑越公司
        、原告MTR公司及被告翔舜公司一封信，信中表明其已和MTR及翔舜見過面，
        並要求其香港採購代理聯絡台灣翔舜公司的戊○○小姐。
（七）、被告GW公司與原告丁○○有契約關係，被告GW公司與原告MTR公司每一筆交
        易應給付佣金與原告丁○○，此有被告GW公司由花旗銀行台北分行匯入原告
        丁○○配偶王秀卿台灣中小企業銀行之匯入匯款通知書可證雙方確有給付佣
        金之履行契約行為。是以被告GW公司尚應給付原告丁○○下列佣金，且同前
        述，被告翔舜公司應與被告GW公司連帶給付原告丁○○下列佣金：
    １LC1-5 MAT-55XXX to USA美金1,600.128元。
    ２LC1-6  MAT-55XXX to USA  美金1,600.128元。
    ３LC5-1  MAT-55XXX to USA  美金1,600.128元。
    ４LC5-2  MAT-55XXX to USA  美金1,600.128元。
    ５LC6-1  MAT-40XXX to CDA  美金1,243.20元。
    綜右合計翔舜公司及GW公司應給付原告丁○○美金7,643.71元。
    爰依承攬契約及所有權法律關係提起本件訴訟。
三、證據：提出合作協議書、終止合作協議書、被告翔舜公司致原MTR公司e-mail（
    以上均影本）、催告函為證。
乙、被告方面：
一、被告翔舜公司部分
（一）、聲明：  原告之訴及假執行之聲請均駁回。
（二）、陳述：
  １如原告等所提之「合作協議書」所示，契約之「當事人」為「乙○○○○○○○○○○   ○○○○○○○○ ○○○○」與「甲○○○○  ○○○○○ ○○○○○○○○○○s Ltd.」。查翔舜公司「非」本件
    契約之「當事人」，則原告之訴在「程序上」即「無理由」，應予裁定「駁回」
    。
  ２、按「數人負同一債務，『明示』對於債權人各負全部給付之責任者，為連帶債
    務。」、「無前項之『明示』時，連帶債務之成立，以『法律有規定』者為限。
    」，民法第二七二條第一、二項定有明文。查翔舜公司「非」本件契約之「當事
    人」，亦「未曾」「明示」要與「甲○○○○   ○○○○○  ○○○○○○○○○○s  Ltd.」對於「
    乙○○○○○○○○○○ ○○ ○○○○○○ ○○○○」各負全部給付之責，又原告並「未」舉証証明：
    有成立「連帶債務」之「法律規定」存在。故原告之訴主張：「被告應『連帶』
    給付...。」，應「無理由」。
二、被告GW公司部分：
 （一）聲明：原告之訴及假執行之聲請均駁回。
 （二）陳述：原告指稱戊○○為被告GW公司之法定代理人，顯然有誤，實則GW公司
              之法定代理人為Jack  Tang，原告以戊○○為被告GW公司之法定代理
              人，提起本件訴訟顯無理由云云。
丙、本院依職權函查經濟部中部辦公室被告GR公司及翔舜公司之登記資料及向花旗銀
    行索取被告GR公司之開戶資料，並依職權訊問證人歐陽玲。
    理由
一、程序方面：
      本件被告GW公司為未經我國認許之外國法人，有經濟部九十一年四月十七日經
      商字第０九一０二七０二六號函可稽，且依經濟部國際貿易局出進口廠商登記
      電腦資料檔中，並無GR公司之英文名稱及登記資料，有經濟部中部辦公室九十
      一年八月八日經九一中辦三管字第０九一三００九五七二０號函可參，惟GR公
      司確成立於公元二０００年四月十九日，註冊地址英屬維京群島德多拉羅得鎮
      郵政信箱一八一號大街吉普發大樓，通訊地址為中華民國台灣省台南市○○街
      一０六巷四十二之一號，董事為郭碧月、戊○○、蘇永憲、公司代表為戊○○
      ，業據本院向美商花旗銀行台北分行函索原告GR公司之開戶資料，有該行提供
      經英屬維京群島德多拉羅得鎮公司註冊官所證明之GR公司法人資格證明一紙可
      稽，則戊○○應為被告GR公司之法定代理人無訛。惟戊○○否認伊為被告GW公
      司之法定代理人，並以本件合作原告與GR公司所簽立之合作契約，固由戊○○
      以英文簽名「Ｓｕ  Ｍｉｎｇ  Ｋｕｏ」代表GW公司所簽立，惟陳稱伊簽名，
      並未看契約內容（本院九十一年十一月十三日言詞辯論筆錄）等語，嗣又陳稱
      伊係受GW公司法定代理人Jack  Tang之託，以代理人名義去簽約的（本院九十
      二年一月二十二日言詞辯論筆錄）云云，是以戊○○對於伊在本件合作契約上
      簽名之原因，竟為前後矛盾之陳述，足徵其辯稱伊非被告GW公司之法定代理人
      云云，顯係為逃避履行本件合作契約之責，自無足採信。則本件被告GW公司雖
      為未經認許之外國公司，其設有代表人戊○○，亦可認定。按未經認許其成立
      之外國法人，雖不能認其為法人，然仍不失為非法人之團體，苟該非法人團體
      設有代表人或管理人者，依民事訴訟法第四十條第三項規定，自有當事人能力
      ，至其在臺灣是否設有事務所或營業所，則非所問（最高法院五十年台上字第
      一八九八號判例）。被告GW公司為非法人團體，其作為本件訴訟之被告，關於
      應遵守之訴訟程序，應適用我國民事訴訟法之規定。（最高法院八十四年度台
      上字第二五四九號判法參照）。則本件被告依我國民事訴訟法規定及上開最高
      法院判例意旨，應認其有當事人能力，合先敘明。
二、得心證之理由：
（一）原告主張：１被告翔舜公司以GW公司與原告MTR公司簽訂合作協議，由原告
      MTR公司取得將M-AT-55XXX及MAT-40XXX二種系列產品銷往美國及加拿大
      WAL-MART訂單，其中MAT-40XXX為原告MTR公司專有之產品，特委由被告翔舜公
      司及GW公司製作四個前座汽車腳踏墊模具及三個後座汽車腳踏墊模具，並以該
      七個模具製作腳踏墊履行訂單。再由被告翔舜公司及GW公司於取得原告MTR公
      司全額轉讓給被告翔舜公司及GW公司信用狀貨款後十日內，將應歸原告MTR公
      司利潤給付原告MTR公司。今上開協議雖已於九十年七月二十三日終止，但被
      告翔舜公司及GW公司同意如期完成訂單出貨並按時給付原告MTR公司利潤。現
      所有訂單已於九十年十月三十一日前完成出貨，被告翔舜公司及GW公司應將上
      開所有權屬於原告MTR公司七個模具及尚未給付如下款項返還原告MTR公司。被
      告翔舜公司及GW公司亦承認該七個模具所有權屬於原告MTR公司，且應給付如
      下所列尚未給付利潤及產品材料節省費用予原告MTR公司，然被告翔舜公司及
      GW公司卻一再刁難拒不給付，已造成原告MTR公司鉅額損失。又被告翔舜公司
      以GW公司與原告MTR公司簽訂合作協議，由原告MTR公司取得將MAT-55XXX及
      MAT-40XXX二種系列產品銷往美國及加拿大WAL-MART訂單，其中MAT-40XXX為
      MTR公司專有之產品，特委由被告翔舜公司及GW公司製作四個前座汽車腳踏墊
      模具及三個後座汽車腳踏墊模具，並以該七個模具製作腳踏墊履行訂單。今上
      開協議雖已於九十年七月二十三日終止，但被告翔舜公司及GW公司同意如期完
      成訂單出貨並按時給付原告丁○○佣金。現所有訂單已於九十年十月三十一日
      前完成出貨，被告翔舜公司及GW公司於取得MTR公司全額轉讓給被告翔舜公司
      及GW公司信用狀貨款後十日內，應將訴之聲明所列佣金給付原告丁○○，然被
      告翔舜公司及GW公司卻一再刁難拒不給付，為此依承攬契約及所有權法律關係
      起訴請求被告翔舜公司及GW公司（１）應連帶返還模具編號為MAT-40XXX系列
      四個前座汽車腳踏墊模具及三個後座汽車腳踏墊模具（以下簡稱系爭模具）予
      原告MTR公司及（２）應連帶給付原告MTR公司美金壹拾萬貳仟參佰零捌點參捌
      元，及自民國九十年十二月十八日起至清償日止按年利率百分之五計算之利息
      。（３）應連帶給付原告丁○○美金柒仟陸佰肆拾參點柒壹元，及自民國九十
      年十二月十八日起至清償日止按年利率百分之五計算之利息。（４）原告願供
      擔保，請准宣告假執行等語。
（二）１被告翔舜公司則以：如原告等所提之「合作協議書」所示，契約之「當事人
      」為「乙○○○○○○○○○○ ○○ ○○○○○○ ○○○○」與「甲○○○○ ○○○○○ ○○○○○○○○○○s Ltd.」
      。查翔舜公司「非」本件契約之「當事人」，則原告之訴在程序上即無理由，
      請求裁定駁回原告之訴及假執行之聲請。２被告GR公司經合法通知，未於言詞
      辯論期日到場，亦未提出書狀作任何聲明或陳述。
（三）查被告GW公司與原告MTR公司簽立合作協議，由原告MTR公司取得將M-AT-55XXX
      及MAT-40XXX二種系列產品銷往美國及加拿大WAL-MART訂單，其中MAT-40XXX為
      原告MTR公司專有之產品，乃委由原告GW公司製作系爭模具，並以系爭七個模
      具製作腳踏墊履行訂單。上開協議已於九十年七月二十三日終止，並於九十年
      十月三十一日前完成出貨，系爭模具現在被告翔舜公司處，被告公司竟未將迄
      未將之返還原告MTR公司，亦未依協議給付原告MTR公司利潤美元五萬一千六百
      零八點四七，產品材料節省費用美元三萬八千二百一十四點九元，原告MTR公
      司因被告公司交付之腳踏墊有瑕疪，應賠償之損害美元一千九百六十點七八及
      返還原告因無理由扣除之銀行費用一萬零五百二十四點二二元，另被告GW公司
      尚積欠原告丁○○美元七千六百四十三點七一元傭金未付之事實，業據原告提
      出合作協議書、終止合作協議書及被告翔舜公司致原告MTR公司E-MAIL各一份
      影本可稽，且為兩造所不爭，應堪信為真實。
（四）、原告MTR公司為依加拿法律成立之外國公司，有原告提出之駐加拿大台北經
        濟文化代表處二００一年十二月二十日渥文九０一０五八號函所附之加拿大
        魁北克省公證協會公證人Michel  Poulin簽字認證文書可稽，是以本件應屬
        涉外事件，應依涉外民事法律適用法定其準據法。按法律行為發生債之關係
        者，其成立要件及效力，依當事人意思定其應適用之法律。當事人意思不明
        時，同國籍者，依其本國法，國籍不同者，依行為地法，行為地不同者，以
        發要約通知地為行為地，如相對人於承諾時不知其發要約通知地者，以要約
        人之住所地視為行為地。涉外民事法律適用法第六條定有明文。本件原告主
        張伊與被告GW公司約定係以中華民國法律為本件契約之準據法，且為被告GW
        公司之法定代理人戊○○所是認（九十二年一月二十二日言詞辯論筆錄），
        則本件合作契約之準據法為中華民國法律，應可認定。
（五）被告翔舜公司部分：
  １、按當事人互相表示意思一致者，無論其為明示或默示，契約即為成立，民法第
      一百五十三條第一項定有明文。又契約之成立不以署名畫押為要件，故凡當事
      人間締結契約，其書面之形式雖不完全，而能以其他方法，足以證明其意思已
      有合致之表示者，自無妨於契約之成立，當然發生法律上之效力；當事人締結
      之契約一經合法成立，其私法上之權利義務，即應受契約之拘束，最高法院二
      十年度上字第一七二七號及二十年度上字第一九四一號分別著有判例可參。查
      被告被告翔舜公司既以前揭情詞置辯，則首應審究者厥為原告MTR公司與被告
      翔舜公司對於系爭契約是否有達成締結之意思表示合致，亦即被告翔舜公司是
      否為系爭契約之當事人，而受該契約之拘束及依該契約法律關係負１連帶返還
      系爭模具予原告GW公司、２連帶給付原告GW公司美元十萬二千三百零八點三八
      元及３連帶給付原告丁○○美元七千六百四十三點七一元之責﹖
  ２、原告以翔舜公司為被告提起本件訴訟，無非以（１）、原告MTR公司以被告GW
      公司為第二受益人全額轉讓之信用狀，係由被告翔舜公司轉交被告GW公司，前
      曾因加拿大銀行弄錯信用狀轉讓金額，由被告翔舜公司通知花旗銀行，再由花
      旗銀行通知加拿大銀行之事實，業據原告提出加拿大銀行向花旗銀行確認金額
      及有效期限之書面一紙可證，（２）、被告翔舜公司曾於公元二００一年十二
      月七日早上十時十分傳送原告MTR公司電子郵件，其上有「MTR應該知道我們最
      近並沒未決的案件，因為WAL-MART已經支付所有訂單的應付款」（MTR should
      know  that we have no current  case pending  because  WAR-MART  have
      already  done the payment for all orders）等語，有該電子文件一紙可稽
      ，並有信用狀付款銀行加拿大銀行曾通知原告MTR公司已匯出信用狀款項傳真
      函一紙可稽等情為據，惟查：
（１）本件合作契約（COOPERATION AGREEMENT）係由原告MTR公司與地址位於中華民
      國台灣台南市○○街一０六巷四十二之一號，並且依中華民國法律設組織營運
      之ＧＲＡＣＥ  ＷＯＲＬＤ（即GR）公司所簽立之合作契約，並由被告GR公司
      之法定代理人戊○○以英文所簽立，且GR公司確成立於公元二０００年四月十
      九日，註冊地址英屬維京群島德多拉羅得鎮郵政信箱一八一號大街吉普發大樓
      ，通訊地址為中華民國台灣省台南市○○街一０六巷四十二之一號，董事為郭
      碧月、戊○○、蘇永憲、公司代表為戊○○，業據本院向美商花旗銀行台北分
      行函索原告GR公司之開戶資料，有該行提供經英屬維京群島德多拉羅得鎮公司
      註冊官所證明之GR公司法人資格證明一紙可稽，則戊○○又係被告GR公司之法
      定代理人無訛，已如上述，縱觀系爭契約全文，應係由戊○○以被告GR公司法
      定代理人身份與原告MTR公司所簽立，應可認定。
（２）次查：Ａ、翔舜公司之英文名稱為ＳＨＩＮＥ  ＳＯＯＮ  ＩＮＤＵＳＴＲＩ
      ＡＬ  ＣＯＰＲ．，有經濟部中部辦公室上開九十一年八月八日經九一中辦三
      管字第０九一三００九五七二０號函可參，雖其法定代理人亦為戊○○，惟被
      告GR公司與翔舜公司既為二不同之法人，自不能僅因被告二公司之法定代理人
      同為戊○○，即謂被告翔舜公司與本件契約之當事人GR公司有何關連。
      Ｂ、另原告另主張伊與被告GW公司終止合作契約以後，就如何給付原告利潤、
          材料節省費用及返還系爭模具等情事，均係由被告翔舜公司具名與原告以
          電子郵件往返協商。固據原告提出二００一年十二月六日上午四時三十九
          分，被告翔舜公司致原告電子郵件一紙為證，其內容略以：「我們不曾停
          止返還模具的程序．．．在翔舜公司從ＭＴＲ公司接到原始文件之後，我
          們會返還我們認為屬於ＭＴＲ公司的模具，而且立刻支付佣金及產品節省
          的材料費給ＭＴＲ公司」等語，惟該電子郵件中所提及之模具、佣金及材
          料費並未特定，自不得以此遽行推論被告翔舜公司有與被告GW公司對本件
          合作契約負相同債務之意思表示，原告亦不得執此即謂被告翔舜公司須與
          被告GW公司對訴之聲明之債務負連帶給付之責。
      Ｃ、原告雖又主張系爭模具在翔舜公司，且本件契約自洽談合作至談和解也都
          是由翔舜公司為對象，契約不以書面為要件，故被告翔舜公司應依系爭契
          約之約定對原告負連帶責任，惟被告翔舜公司辯稱系爭模具之所以在伊處
          ，係因GR公司委託其代為處理，且伊係以GR公司代理人與原告洽談和解，
          伊並非本件契約當事人等語，則被告翔舜公司既未參與系爭合作契約之締
          結，原告MTR公司又無法舉證其與被告翔舜公司就系爭契約曾達成意思表
          示一致，而合法成立系爭契約，則被告翔舜公司抗辯其非契約之當事人，
          核屬信而有徵，可堪採憑。原告MTR公司自不能僅以系爭模具在翔舜公司
          ，且本件契約談和解也都是由翔舜公司出面洽談等情，遽謂被告翔舜公司
          為本件契約之當事人而應對原告負契約責任。被告翔舜公司固曾於二００
          一年四月二十五日致原告負責人電子郵件略以：「我們當初簽訂合作協議
          時，我們就要求Grace  World能直接收到WAL-MART的直接信用狀」我們的
          銀行承諾若是信用狀由WAL-MART直接開給Grace  World我們可以拿到最有
          利的支持，換句話說當我們拿到WAL-MART訂單，我們就有足夠的錢去開始
          生產作業，坦白的說訂單總金額非常大，而我們不願有任何風險」「如果
          你堅持MTR是受益者，我們必須對你說抱歉同時該協議立刻終止，我們會
          自行和美國MTR處理我們的產品，也當然會依我們之前的承諾，付給MTR
          公司和艾倫佣金」「至於MTR自己的車墊（美國訂單）我們會停止所有機
          器材料和模具的採購」等語，並於二００一年十二月七日上午十時十分送
          電子郵件予原告ＭＴＲ：「ＭＴＲ應該知道我們最近並沒未決的案件，因
          為ＷＡＬ  ＭＡＲＴ已經支付所有訂單的應付款款」，均有該電子郵件可
          稽，惟充其量僅能證明被告翔舜公司曾就契約之履行及付款方式與原告經
          由電子郵件方式洽談，且電子郵件僅為雙方溝通之工具，並非意思表示合
          致之證明，翔舜公司既否認其為契約之當事人，證人歐陽玲則證稱：
         「（原告與被告公司簽訂任何契約時曾經在場否﹖）曾經見過他們（原告
         法代丁○○與被告法代戊○○）在洽談，但細節我都不清楚。」等語，此
         外原告並無法提出其他證據，以資證明被告翔舜公司與原告ＭＴＲ曾就本
         件契約達成意思表示一致，自不得因系爭模具在被告翔舜公司處，即本於
         該契約法律關係對被告翔舜公司有所請求。
      Ｄ、末查，原告MTR公司以被告GW公司為第二受益人全額轉讓之信用狀，係由
          被告翔舜公司轉交被告GW公司，此固有因信用狀付款銀行加拿大帝國商業
          銀行（ＣＩＢＣ）（以下簡稱加拿大銀行）弄錯信用狀轉讓金額，由被告
          翔舜公司通知花旗銀行，再由花旗銀行通知加拿大銀行（ＣＩＢＣ），之
          後加拿大銀行（ＣＩＢＣ）向花旗銀行確認金額及有效期限之書面可證，
          縱令被告翔舜公司曾將被告GW公司為第二受益人全額轉讓之信用狀轉交被
          告GW公司，本件契約當事人既為被告GW公司，自因此而謂被告翔舜公司應
          本於契約法律關係對原告負責任。
      Ｅ、縱上所述，被告翔舜公司既非本件契約之當事人，原告本於承攬契約及所
          有權法律關係起訴請求被告翔舜公司連帶給付系爭模具、給付原告
          Manufacturer  to Retail Inc.美金壹拾萬貳千參佰零捌點參捌元，及自
          民國九十年十二月十八日起至清償日止按年利率百分之五計算之利息及連
          帶給付原告丁○○美金柒千陸佰肆拾參點柒壹元，及自民國九十年十二月
          十八日起至清償日止按年利率百分之五計算之利息，即無理由，不應准許
          。
（六）被告GW公司部分：
     １、原告主張被告GW公司與原告MTR公司簽立合作契約，由原告MTR公司取得將
         M-  AT-55XXX及MAT-40XXX二種系列產品銷往美國及加拿大WAL-MART訂單，
        其中MAT-40XXX為原告MTR公司專有之產品，特委由被告翔舜公司及GW公司製
        作四個前座汽車腳踏墊模具及三個後座汽車腳踏墊模具，並以該七個模具製
        作腳踏墊履行訂單。再由被告翔舜公司及GW公司於取得原告MTR公司全額轉讓
        給被告翔舜公司及GW公司信用狀貨款後十日內，將應歸原告MTR公司利潤給付
        原告MTR公司。今上開協議雖已於九十年七月二十三日終止，但被告翔舜公
        司及GW公司同意如期完成訂單出貨並按時給付原告MTR公司利潤。現所有訂
        單已於九十年十月三十一日前完成出貨，被告翔舜公司及GW公司應將上開所
        有權屬於原告MTR公司七個模具及尚未給付訴之聲明所示款項返還原告MTR公
        司。被告翔舜公司及GW公司亦承認該七個模具所有權屬於原告MTR公司，且
        應給付如訴之聲明所列尚未給付利潤及產品材料節省費用予原告MTR公司，
        然被告翔舜公司及GW公司卻一再刁難拒不給付，已造成原告MTR公司鉅額損
        失。又被告翔舜公司以GW公司與原告MTR公司簽訂合作協議，由原告MTR公司
        取得將MAT-55  XXX及MAT-40XXX二種系列產品銷往美國及加拿大WAL-MART訂
        單，其中MAT-40XXX為MTR公司專有之產品，特委由被告翔舜公司及GW公司製
        作四個前座汽車腳踏墊模具及三個後座汽車腳踏墊模具，並以該七個模具製
        作腳踏墊履行訂單。今上開協議雖已於九十年七月二十三日終止，但被告翔
        舜公司及GW公司同意如期完成訂單出貨並按時給付原告丁○○佣金。現所有
        訂單已於九十年十月三十一日前完成出貨，被告翔舜公司及GW公司於取得
        MTR公司全額轉讓給被告翔舜公司及GW公司信用狀貨款後十日內，應將下列
        佣金給付原告丁○○，然被告翔舜公司及GW公司卻一再刁難拒不給付，為此
        依承攬契約法律關係起訴請求被告GW公司給付系爭模具、給付原告
        Manufacturer  to Retail Inc.美金壹拾萬貳千參佰零捌點參捌元，及自民
        國九十年十二月十八日起至清償日止按年利率百分之五計算之利息，並給付
        原告丁○○美金柒千陸佰肆拾參點柒壹元，及自民國九十年十二月十八日起
        至清償日止按年利率百分之五計算之利息，固提出合作協議書、終止合作協
        議書及照片二紙為證。被告GW公司法定代理人為戊○○，已如上述，戊○○
        空言辯稱伊非GW公司之法定代理人，原告提起本件訴訟為無理由云云，自無
        足採。
  ２、 末查，原告曾於九十年十二月十三日委由訴訟代理人唐月妙律師發函請求被
       告GW公司於催告函到達後三日內給付如訴之聲明所示之金額，被告GW公司於
       九十年十二月十四日收受該律師函，有律師函及回執影本各一紙可稽。從而
       ，原告本於承攬契約及所有權法律關係起訴請求被告GW公司應返還系爭模具
       予原告Manufacturer to Retail Inc.及被告GW公司應給付原告Manufacturer
       to Retail  Inc.美金壹拾萬貳千參佰零捌點參捌元，及自被告GW公司收到原
       告催告函翌日即民國九十年十二月十八日起至清償日止按年利率百分之五計
       算之利息及被告MTR應給付原告丁○○美金柒千陸佰肆拾參點柒壹元，暨自被
       告GW公司收到原告催告函翌日起民國九十年十二月十八日起至清償日止按年
       利率百分之五計算之利息，為有理由，應予准許，逾此部分之請求為無理由
       ，不應准許。
三、因本案事證已臻明確，兩造其餘主張陳述及所提之證據，均毋庸再予審酌，附此
    敘明。
四、假執行之宣告：
    原告陳明願供擔保，聲請宣告假執行，經核其勝訴部份，合於法律規定，爰酌定
    相當之擔保金額宣告之；其餘假執行之聲請，因該部份訴之駁回而失所依據，應
    予駁回。
五、結論：本件原告之訴一部有理由，一部無理由理由，並依民事訴訟法第七十九條
    但書、第八十五條第一項前段、第三百九十條第二項，判決如主文。
中      華      民      國    九十二    年     二     月      六      日
                                臺灣臺南地方法院民事第四庭
~B法      官  孫玉文
右為正本係照原本作成。
如對本判決上訴，須於判決送達後廿日內向本院提出上訴狀。
中      華      民      國    九十二    年     二       月      七      日
~B法院書記官  陳金堂


司法院資訊處製作；財團法人民間司法改革基金會備份。
